【裁判字號】    98,裁,962
【裁判日期】    980423
【裁判案由】    其他請求
【裁判全文】
最  高  行  政  法  院  裁  定
                                       98年度裁字第962號
抗  告  人  甲○○
上列抗告人因與相對人桃園縣政府衛生局等3相對人間其他請求
事件，對於中華民國97年12月9日臺北高等行政法院97年度訴字
第2826號裁定，提起抗告，本院裁定如下︰
    主  文
抗告駁回。
抗告訴訟費用由抗告人負擔。
    理  由
一、按抗告法院認抗告為不合法或無理由者，應為駁回抗告之裁
    定。
二、本件原裁定以：（一）抗告人在合信眼科診所治療發生糾紛
    ，為私權爭執，其向消保官申訴此爭執，申訴處理者亦為私
    權事項，如有不服，得循調解程序、消費訴訟解決（消費者
    保護法第5章消費爭議之處理），不得提起訴願、行政訴訟
    以救濟，故抗告人就申訴未獲處理提起訴願，訴願決定不予
    受理，結論無誤，抗告人進而請求撤銷訴願決定，不備起訴
    要件，並不合法，又不能補正，故應裁定駁回之。（二）又
    合信眼科診所有無違法，應否予以嚴懲、吊照，抗告人提出
    檢舉，相對人等有關人員有無包庇不為處置之情形，涉刑事
    及行政責任之追究，非行政法院之權限，亦無從依職權以裁
    定移送至有受理訴訟權限之管轄法院審理，故應裁定駁回。
    （三）請求國家賠償部分無從合併，應單獨審理，依國家賠
    償法第10至12條規定，應循協議、民事訴訟程序以為救濟，
    抗告人請求相對人桃園縣政府協議賠償，遭拒絕後，應向民
    事法院起訴請求，其起訴請求撤銷拒絕賠償理由書，命相對
    人桃園縣政府賠償新臺幣（下同）2千萬元，行政法院並無
    受理訴訟之權限，故將此部分移送於有受理訴訟權限之管轄
    法院。
三、抗告意旨略謂：抗告人於96年5月間在合信眼科診所接受開
    刀治療近視，術後有視差、增加度數、頭暈、炫光、鬼影、
    遠視等現象，已向桃園地檢署申告並就合信眼科診所有詐欺
    且胡亂開刀、偽造病歷、恐嚇被害人、妨害風化等違法情形
    ，經向相對人桃園縣政府衛生局、消保官等單位申訴、檢舉
    ，請求處理，予以嚴懲、吊照，均遭包庇不為處置，其未依
    法行政之不作為行為，已侵害抗告人之權利，抗告人就此遂
    請求國家賠償，卻遭相對人桃園縣政府拒絕；提起訴願，又
    遭行政院衛生署中華民國97年11月3日衛署訴字第
    0970042838號訴願決定不受理，後向臺北高等行政法院請求
    撤銷訴願決定，命相對人桃園縣政府賠償2千萬元，並追究
    對於合信眼科診所包庇及不為處置責任，原判決除將國家賠
    償部分移送至臺灣桃園地方法院審理外，其餘請求均以不備
    起訴要件而駁回，然本件乃涉及到相對人等未依法行政之行
    為，故本應屬於行政法院之範疇，且原審僅以無管轄權之理
    由駁回抗告人之訴，而卻未告知抗告人應如何救濟，始得保
    障所受損害之權利，故抗告人提起本件抗告，請求教導抗告
    人應如何討回自身公道云云。
四、按「公法上之爭議，除法律別有規定外，得依本法提起行政
    訴訟。」行政訴訟法第2條定有明文；是得提起行政訴訟請
    求救濟者，限於公法上爭議。經核本件抗告人與合信眼科診
    所治療發生糾紛而所衍生之問題，若有民事賠償之情形，則
    乃為私權爭執，除循民事途徑解決外，若向消保官申訴此爭
    執，因申訴處理者亦為私權事項，如有不服，亦僅得循調解
    程序、消費訴訟解決（消費者保護法第5章消費爭議之處理
    ），不得提起訴願、行政訴訟以救濟，故訴願決定不予受理
    ，原審以不備起訴要件，裁定駁回，於法並無不合。又合信
    眼科診所有無違法，應否予以嚴懲、吊照，抗告人提出檢舉
    ，相對人等有關人員有無包庇不為處置之情形，涉刑事及行
    政責任之追究，本非行政法院之權限，故原審以裁定駁回之
    ，亦無違誤。再者，請求國家賠償部分僅於依行政訴訟法提
    起救濟，始得由行政法院合併審理，故原審將此部分移送於
    有受理訴訟權限之桃園地方法院管轄，並無不合。又原審法
    院亦已就抗告人所提之訴訟請求，說明其究屬何種審判權範
    圍（如民事或刑事等），抗告人自應尋適當訴訟途徑以謀救
    濟，至於抗告人如何實施訴訟之具體細節，應由其向專業人
    士或團體徵求諮詢，非法院職權範圍，原裁定並無不合，抗
    告人所稱本件涉及相對人等未依法行政之行為，應屬於行政
    法院之範疇，且原審未教導抗告人如何救濟云云，核無足採
    。其抗告難認有理由，應予駁回。
五、據上論結，本件抗告為無理由。依行政訴訟法第104條、民
    事訴訟法第95條、第78條，裁定如主文。
中    華    民    國    98    年    4     月    23    日
                    最高行政法院第七庭
                        審判長法官  藍  獻  林
                              法官  帥  嘉  寶
                              法官  廖  宏  明
                              法官  張  瓊  文
                              法官  姜  素  娥
以  上  正  本  證  明  與  原  本  無  異
中    華    民    國    98    年    4     月    24    日
                              書記官  阮  思  瑩


司法院資訊處製作；財團法人民間司法改革基金會備份。
